【裁判字號】    97,訴更一,83
【裁判日期】    990517
【裁判案由】    公路法
【裁判全文】
臺北高等行政法院裁定
                                97年度訴更一字第83號
原      告  台北市計程車客運商業同業公會
代  表  人  甲○○（理事長）
訴訟代理人  王剛律師
被      告  乙○○○○○○○
代  表  人  丙○○（處長）
訴訟代理人  戊○○
            丁○○
            己○
上列當事人間因公路法事件，原告不服臺北市政府中華民國95年
10月4 日府訴字第09584957200 號訴願決定，提起行政訴訟，經
本院95年度訴字第3809號裁定，經最高行政法院97年度裁字第36
62號裁定廢棄發回，本院裁定如下︰
    主  文
原告之訴駁回。
訴訟費用由原告負擔。
    理  由
一、原告代表人原為梁平良，民國（下同）98年8 月18日變更為
    甲○○，已具狀聲明承受訴訟。
二、被告原為臺北市政府交通局，嗣因臺北市政府依據臺北市政
    府組織自治條例第2 條及行政程序法第15條第1 項規定，於
    97年9 月18日以政交管字第09733315000 號公告「本府將下
    列業務，除‧‧外，委任本市公共運輸處（按即被告），以
    該處名義執行之‧‧（四）計程車客運服務業管理規則中有
    關本府權限事項」，已將臺台北市政府有關「計程車客運服
    務業管理規則事項」之權限，委託被告辦理，而本件原告請
    求撤銷之臺北市政府交通局95年7 月18日北市交三字第0950
    310630 0號函（下稱系爭函），係有關於「臺北市計程車運
    輸合作社95年度第2 期社員牌照核發作業」事項，被告自有
    辦理權限，被告且已經具狀聲明承受訴訟，其承受訴訟自屬
    適法，原告主張「被告無權撤銷臺北市政府交通局系爭函，
    不得承受訴訟」云云，尚無足採，先合敘明。
三、本件起訴意旨略以：臺北市政府95年6 月27日府交三字第09
    584690601 號公告臺北市計程車運輸合作社95年度第2 期社
    員牌照核發作業，違反公路法及計程車運輸合作社設置管理
    辦法等規定，原告於95年7 月10日以北市計客字（95）第21
    7 號函向臺北市政府建請停止辦理上開公告及相關牌照核發
    作業乙節，經臺北市政府交通局以系爭95年7 月18日北市交
    三字第09503106300 號函原告略以：「．．說明：．．二、
    公路法第39條之1 規定，計程車牌照應依照縣、市○○○○
    ○道路面積成長比例發放。依據交通部87年12月3 日交路87
    字第0525 19 號函示略以：『查公路法第39條之1 主要目的
    在抑制計程車無限量成長，規定新增牌照之發放須受人口成
    長比例之限制，至於原有合作社社員數額並無增加現有牌照
    數量，遞補名額自不應受新增牌照數之限制』在案。此外，
    在計程車牌照總量管制之下，現行計程車運輸合作社社員退
    社或除名，於監理機關將牌照收回重新發放時，原合作社得
    於律定時間內，以召募或推銷形象之方式爭取社員入社，與
    人口及使用道路面積成長而發放之新增牌照發放，兩者應屬
    有間。再者，計程車運輸合作社設置管理辦法第18條第2 項
    規定廢止社員汽車運輸業營業執照及註銷營業車輛牌照後，
    其計程車牌照應如何處置未有規範，而『臺北市計程車運輸
    合作社社員申領牌照作業準則』規定，係依據交通部92年2
    月19日交路字第0920001599號函示原則，所訂定之自治原則
    。相關作業與公路法、計程車運輸合作社設置管理辦法之規
    定，應無違背。」，該行政處分顯有違誤，請予撤銷等語。
四、按行政訴訟法第4 條第1 項規定：人民因中央或地方機關之
    違法行政處分，認為損害其權利或法律上之利益，經依訴願
    法提起訴願而不服其決定者，得向高等行政法院提起撤銷訴
    訟。而此所謂行政處分，依訴願法第3 條第1 項規定，係指
    中央或地方機關就公法上具體事件所為之決定或其他公權力
    措施而對外直接發生法律效果之單方行政行為而言。又行政
    訴訟法第5 條規定：人民因中央或地方機關對其依法申請之
    案件，於法令所定期間內應作為而不作為，或予以駁回，認
    為其權利或法律上利益受損害者，經依訴願程序後，得向高
    等行政法院提起請求該機關應為行政處分或應為特定內容之
    行政處分之訴訟。而此所謂依法申請之案件，係指人民依法
    有權請求行政機關作為之謂，至單純請願、陳情或建議等，
    則不包括在內，是若無行政處分或非人民依法申請之案件，
    即不得據以提起訴願及行政訴訟。
五、本件原告係提起撤銷訴訟：
    原告起訴狀訴之聲明雖記載「原決定及原處分均撤銷，被告
    應即停止辦理公告臺北市計程車運輸合作社社員牌照核發作
    業」，然經發回更審後，原告97年8 月25日補充起訴理由狀
    訴之聲明記載為「原決定及原處分均撤銷」，並聲明「係依
    行政訴訟法第4 條提起撤銷之訴，請求將原決定及原處分均
    予撤銷」；且原告於本院97年11月25日準備程序時亦聲明「
    訴願決定及原處分均撤銷」，並陳明「原告是提起撤銷訴訟
    ，本件是要撤銷交通局95年7 月18日北市交三字第09531063
    00號函」，可知原告係提起撤銷訴訟。
六、系爭臺北市政府交通局95年7 月18日北市交三字第09503106
    300 號函並非行政處分，原告起訴為不合法：
（一）本件原告係要求停止辦理臺北市政府95年6 月27日府交三
      字第09584690601 號所公告之「臺北市計程車運輸合作社
      95年度第2 期社員牌照核發作業」，但原告並未對臺北市
      政府95年6 月27日府交三字第09584690601 號公告提起訴
      願，該公告已然確定，而系爭函所稱「．．說明：．．二
      、公路法第39條之1 規定，計程車牌照應依照縣、市○○
      ○○○道路面積成長比例發放‧‧在計程車牌照總量管制
      之下，現行計程車運輸合作社社員退社或除名，於監理機
      關將牌照收回重新發放時，原合作社得於律定時間內，以
      召募或推銷形象之方式爭取社員入社，與人口及使用道路
      面積成長而發放之新增牌照發放，兩者應屬有間。再者，
      計程車運輸合作社設置管理辦法第18條第2 項規定廢止社
      員汽車運輸業營業執照及註銷營業車輛牌照後，其計程車
      牌照應如何處置未有規範，而『臺北市計程車運輸合作社
      社員申領牌照作業準則』規定，係依據交通部92年2 月19
      日交路字第09200015 99 號函示原則，所訂定之自治原則
      。相關作業與公路法、計程車運輸合作社設置管理辦法之
      規定，應無違背。」，系爭函僅係說明前揭公告及臺北市
      計程車運輸合作社社員申領牌照作業準則，與公路法第39
      條之1 、計程車運輸合作社設置管理辦法之規定並無違背
      ，並未對外直接發生法律效果，且「停止辦理公告臺北市
      計程車運輸合作社社員牌照核發作業」，亦非屬人民依法
      有權請求行政機關為一定行為之事項，而僅屬請願、陳情
      或建議性質，系爭函說明辦理上開公告之相關法令依據及
      理由，乃單純之事實敘述或理由說明，並非對人民之請求
      有所准駁，不生法律上效果，揆諸前揭規定，難謂其屬行
      政處分性質。
（二）原告雖以最高行政法院97年度裁字第3662號發回裁定意旨
      已認定為行政處分云云，惟查：前揭發回裁定記載「抗告
      人在原審起訴其訴訟請求之客體『請求停止辦理公告臺北
      市計程車運輸合作社社員牌照核發作業』應先審酌其係屬
      於行政處分，或者屬於事實行為，方能確定抗告人係提起
      課予義務訴訟，或提起一般給付訴訟（預防性不作為之訴
      ），而該兩類型之訴訟要件有間‧‧原裁定未詳究抗告人
      在原審起訴其訴訟請求客體之性質及其提起行政訴訟之類
      型，即逕以抗告人起訴不備訴訟要件，裁定駁回抗告人在
      原審之訴，於法容有未洽。」，僅要求調查原告所請求「
      停止辦理公告臺北市計程車運輸合作社社員牌照核發作業
      」部分訴訟之類型，並未肯認原告所請求撤銷之系爭函為
      行政處分，原告主張尚不足採。
七、從而，系爭函並非行政處分，臺北市政府以其非屬行政處分
    ，而為訴願不受理之決定，即無不合。原告復對之提起本件
    撤銷訴訟，顯非合法，應予駁回。又本件訴訟既不合法，其
    實體上之主張及陳述，自無庸審酌，附此敘明。
據上論結，依行政訴訟法第107 條第1 項第10款、第104 條，民
事訴訟法第95條、第78條，裁定如主文。
中    華    民    國    99    年     5    月   17     日
                    臺北高等行政法院第七庭
                              審判長法  官  畢乃俊
                                    法  官  陳心弘
                                    法  官  林惠瑜
上為正本係照原本作成。
如不服本裁定，應於送達後10日內向本院提出抗告狀（須按他造
人數附繕本）。
中    華    民    國    99    年     5    月    17    日
                                    書記官  簡信滇


司法院資訊處製作；財團法人民間司法改革基金會備份。
